【裁判字號】    94,簡上,96
【裁判日期】    950525
【裁判案由】    遷讓房屋等
【裁判全文】
臺灣士林地方法院民事判決              94年度簡上字第96號
上  訴  人  李碧霞即同盛商行
訴訟代理人  郭承昌律師
被上訴人    乙○○○
            甲○○
上2 人共同
訴訟代理人  楊雅惠律師
複  代理人  陳世英律師
上列當事人間請求遷讓房屋等事件，上訴人對於中華民國93年12
月30日本院士林簡易庭92年度士簡字第1536號第一審判決提起上
訴，本院於95年5月11日言詞辯論終結，判決如下：
    主  文
上訴駁回。
第二審訴訟費用由上訴人負擔。
    事實及理由
一、本件被上訴人起訴主張：被上訴人之父張金仁原將門牌號碼
    台北市大同區○○○路359 號2 樓（如原審宣示判決筆錄附
    圖所示Ａ、Ｂ、Ｃ部分）及同號3 樓（如原審宣示判決筆錄
    附圖所示Ｄ、Ｅ、Ｆ部分）之房屋（以下簡稱系爭房屋），
    連同隔鄰361 號房屋出租予上訴人，嗣訴外人張金仁於民國
    87年間歿，被上訴人與訴外人張麗華共同繼承系爭房屋，適
    逢原租約屆滿，被上訴人未能及時與上訴人更新契約。嗣於
    92年4 月間，被上訴人與訴外人張麗華辦妥遺產分割登記，
    系爭房屋由被上訴人分別共有、361 號房屋由訴外人張麗華
    取得（嗣移轉予訴外人陳國柱）。上訴人自92年6 月20日起
    即未給付租金，且被上訴人甲○○家住桃園，有女考取中國
    文化大學，就學期間須居住台北市，另被上訴人閻張碧玉3
    名成年子女均無自住房屋，次女並在外賃屋，系爭房屋確有
    收回由被上訴人子女自住之必要，又系爭房屋屋齡老舊、年
    久失修，上訴人占用多年，任意違法打通隔牆囤積重物，結
    構堪慮，建物價值與土地利用價值顯不相當，實有收回重建
    之必要，被上訴人乃以民法第440 條第1 項、第2 項、土地
    法第100 條第1 款規定，於92年8 月26日寄發存證信函通知
    上訴人終止租約，限期1 個月搬遷，該存證信函於92年8 月
    27 日 送達上訴人，上訴人至今仍未遷離。爰依無權占有、
    不當得利之法律關係，訴請上訴人遷讓系爭房屋，並自92年
    9 月28日起至遷讓房屋之日止，按月給付被上訴人相當於租
    金之不當得利新台幣（以下同）3 萬元等語。
二、上訴人則以：
  (一)上訴人自60年間起即向訴外人張金仁承租系爭房屋及361 號
    房屋，租金合計43,000元，上訴人於92年6 月間，曾簽發受
    款人為被上訴人2 人及訴外人陳國柱、面額43,000元之支票
    予訴外人陳國柱，惟遭其退回，上訴人並分別於92年9 月5
    日、同年12月23日將每半年之租金一次提存予其3 人，並無
    遲延給付租金之情事。
  (二)被上訴人甲○○除現住桃園市房屋外，尚有民權東路房屋閒
    置不用，其女就學期間已在外賃屋多年，另被上訴人閻張碧
    玉則擁有德行東路房屋，長子結婚生子後同住多年，無收回
    系爭房屋之迫切必要，且系爭房屋面積不到10坪，無隔間或
    自來水、衛浴設備，實無可能供被上訴人多名子女共同居住
    。反觀上訴人從事南北貨及進出口食品營業，需廣大儲貨空
    間，經原出租人同意將系爭房屋與隔鄰357 、361 號房屋2
    樓隔牆打打通使用，利用系爭房屋樓梯出入，長久營業，已
    建立商譽，被上訴人請求收回自住屬權利濫用。
  (三)系爭房屋基地畸狹小，不合建築法及土地使用分區管制規則
    關於建築最小面積之寬度及深度規定，被上訴人亦未曾委託
    建築師規劃或向主管機關申請建築執照，顯無重建之正當理
    由，且系爭房屋基地使用分區屬「大同區大稻埕歷史風貌特
    定專用區」，非經台北市都市設計及土地使用開發許可審議
    委員會通過，不得拆除重建，系爭房屋雖屋齡老舊，此乃歷
    史建築之特色與原貌，原審未指定專業技師鑑定，泛指系爭
    房屋已屬破舊，顯有違法。況原審認定上訴人就系爭房屋2
    、3 樓應每月給付租金24,412元，加上被上訴人將系爭房屋
    另出租予第3 人，每月租金4 萬元，合計每年租金已高達系
    爭房屋申報價值年息18.47%，客觀上建物價值與土地利用並
    無不相當之情形等語，資為抗辯。
三、本件原審對於被上訴人之請求，判決上訴人應將系爭房遷讓
    返還被上訴人，並自92年9 月28日起至遷讓返還系爭房屋之
    日，按月給付被上訴人24,412元，並駁回被上訴人其餘之訴
    。上訴人就此敗訴部分提起上訴，並聲明：(一)原判決不利於
    上訴人之部分廢棄。(二)上開廢棄部分，被上訴人在第一審之
    訴駁回。被上訴人則聲明：駁回上訴。另被上訴人原審敗訴
    部分，未據被上訴人聲明上訴，已告確定。
四、本件經受命法官依民事訴訟法第271 條之1 準用同法第270
    條之1 第1 項第3 款規定，整理並協議簡化爭點及不爭執點
    如下（本院94年10月5 日準備程序筆錄，卷3 第36頁至第37
    頁）：
  (一)兩造不爭執之事實：
    (1)訴外人張金仁原為門牌號碼台北市大同區○○○路359 號
      2 樓（如原審宣示判決筆錄附圖所示Ａ、Ｂ、Ｃ部分）及
      同號3 樓（如原審宣示判決筆錄附圖所示Ｄ、Ｅ、Ｆ部分
      ）房屋之所有人，嗣訴外人張金仁於87年1 月9 日死亡，
      被上訴人與訴外人張麗華共同繼承系爭房屋，於92年4 月
      17 日 辦妥遺產分割登記，系爭房屋由被上訴人共有，應
      有部分各2 分之1（卷1第14頁至第17頁）。
    (2)訴外人張金仁自民國60年間將系爭房屋連同隔鄰361 號房
      屋出租予上訴人，租約屆期未更新。
    (3)系爭房屋目前由上訴人占有，作為倉庫使用。
    (4)上訴人曾簽發票載發票日期為91年6 月20日、同年月20日
      、同年8 月20日、同年9 月20日、同年10月20日、同年11
      月20日、同年12月20日、92年1 月20日、同年2 月20日、
      同年3 月20日、同年4 月20日、同年5 月20日、受款人為
      訴外人陳麗華、面額各43,000元之支票12紙予訴外人張麗
      華，並均已兌現（卷2 第104 頁至第107 頁）。另上訴人
      簽發票載發票日期為92年6 月20日、同年7 月20日、受款
      人為被上訴人2 人及訴外人陳國柱、面額各43,000元之支
      票予訴外人陳國柱遭退回（卷1 第22頁）。
    (5)被上訴人於92年8 月26日以台北南海郵局第1114號存證信
      函通知上訴人終止租約，限期1 個月搬遷，該存證信函於
      92年8 月27日送達上訴人（卷1第24頁至第28頁）。
    (6)上訴人先後於92年9 月5 日、同年12月23日以本院92年度
      存字第1753號、第2548號提存事件，以被上訴人2 人及訴
      外人陳國柱為受取人，各提存92年6 月20日起至同年12月
      19日止之租金258,000 元、92年12月20日起至93年6 月19
      日止之租金258,000 元（卷2第26頁至第27頁）。
  (二)兩造爭執要旨：
    (1)被上訴人以上訴人積欠租金逾2 個月為由，依民法第440
      條第1 項、第2 項規定終止租約，是否合法？
    (2)被上訴人以收回自住或重新建築為由，依土地法第100 條
      第1 款規定終止租約，是否合法？
      被上訴人是否有正當事由收回系爭房屋自住或供共同生
        活之家屬自住之必要？
      系爭房屋客觀上有無重建之必要？有無依法令不能重建
        之情形？
    (3)如得終止租約，不當得利以若干金額為適當？
五、茲就上述爭點，析述本院得心證之理由如下：
  (一)被上訴人以上訴人積欠租金逾2 個月為由，依民法第440 條
    第1 項、第2 項規定終止租約，是否合法？
    按「承租人租金支付有遲延者，出租人得定相當期限，催告
    承租人支付租金，如承租人於其期限內不為支付，出租人得
    終止契約。租賃物為房屋者，遲付租金之總額，非達2 個月
    之租額，不得依前項之規定，終止契約。」民法第440 條第
    1 項、第2 項前段定有明文。又出租人於租賃關係存續中死
    亡，其出租人之地位及租賃物所有權，於遺產分割前，固由
    其繼承人全體承受。惟民法關於遺產之分割係採移轉主義，
    由繼承人全體相互移轉其應繼分，使各繼承人就分得之遺產
    取得單獨所有權，故遺產分割後，除別有約定外，即應類推
    適用民法第425 條第1 項規定，租賃契約僅對於分得租賃物
    所有權之繼承人繼續存在（最高法院91年度台上字第1064號
    判決要旨參照）。經查：
    (1)訴外人張金仁原為門牌號碼台北市大同區○○○路359 號
      2 樓、3 樓之系爭房屋及隔鄰361 號房屋所有人，自60年
      間將之出租予上訴人，租約屆期未更新，嗣訴外人張金仁
      於87年1 月9 日死亡，被上訴人與訴外人張麗華共同繼承
      上開房屋，於92年4 月17日辦妥遺產分割登記，系爭房屋
      由被上訴人共有，應有部分各2 分之1 ，361 號房屋由訴
      外人張麗華取得（嗣移轉予訴外人陳國柱）之事實，有土
      地登記謄本、建物登記謄本、異動索引表等在卷可稽（卷
      1 第14頁至第17頁），並為兩造所不爭執，則自92年4 月
      17日起，系爭房屋之租賃關係僅存在於兩造間。
    (2)又上訴人主張系爭房屋併同隔鄰361 號房屋原租金5 萬元
      ，嗣於91年6 月間調降為43,000元等語，並提出其簽發票
      載發票日期為91年6 月20日、同年月20日、同年8 月20日
      、同年9 月20日、同年10月20日、同年11月20日、同年12
      月20日、92年1 月20日、同年2 月20日、同年3 月20日、
      同年4 月20日、同年5 月20日、受款人為訴外人陳麗華、
      面額各43,000元之支票影本12紙為證（卷2 第104 頁至第
      107 頁），而被上訴人前於本院94年10月5 日準備程序期
      日陳稱：「（法官問：原本租金是約定5 萬元後來降到43
      ,000 元 ，此點是否爭執？）因為系爭房屋辦理分割登記
      後，有請求被上訴人能分別給付給各所有人，原本上訴人
      稱經濟不景氣希望能降低租金，我們當時也能體諒，降低
      租金一事就不計較，想不到上訴人後來就不給付租金，我
      們遂終止雙方租賃合約」等語（卷3 第36頁），顯係對於
      雙方明示或默示同意降低租金為43,000元乙節自認，嗣被
      上訴人於本院94年11月30日準備程序期日具狀改稱：「關
      於上訴人主張租約原約定5 萬降至43, 000 元，並未得被
      上訴人之同意，故被上訴人並無同意。被上訴人僅係因繼
      承系爭不動產後，向上訴人主張權利，上訴人始片面告知
      目前租金給付之金額為新台幣43,000元。故被上訴人僅是
      合理的主張自己所有物之租金，而非有任何因為調整不成
      而藉詞重建之情事。被上訴人並無陳述因不景氣而同意降
      租金之情形，如有亦屬口誤」云云（卷3 第68頁），惟未
      能舉證證明其前揭自認有何與事實不符之情事，則依民事
      訴訟法第279 條第3 項規定，被上訴人無從撤銷此部分自
      認，應認訴外人系爭房屋併同隔鄰361 號房屋租金合計為
      43,000元。而被上訴人取得系爭房屋所有權後，系爭房屋
      之租賃關係僅存於兩造間，已如前述，該部分租金得否獨
      立請求？數額若干？屬私法自治之範疇，倘被上訴人主張
      該部分租金為43,000元之3 分之1 或其他數額，應由其負
      舉證責任。
    (3)復查，被上訴人取得系爭房屋所有權後，上訴人簽發交付
      票載發票日期為92年6 月20日、同年7 月20 日 、受款人
      為被上訴人2 人及訴外人陳國柱、面額各43,000 元 之支
      票，惟遭退回，復於92年9 月5 日、同年12月23日以本院
      92年度存字第1753號、第2548號提存事件，以被上訴人2
      人及訴外人陳國柱為受取人，各提存92年6 月20日起至同
      年12月19日止之租金258,000 元、92年12月20日起至93年
      6 月19日止之租金258,000 元之事實，業據上訴人提出支
      票（卷1 第22頁）、提存書（卷2 第26頁至第27頁）等影
      本為證，並為被上訴人所不爭執，姑不論上訴人上開給付
      是否符合債務本旨，然被上訴人既未能舉證證明系爭房屋
      部分之租金究為若干，即難遽認上訴人有遲付2 期租額之
      情事。況被上訴人主張其依民法第440 條規定催告之證明
      為桃園府前郵局91年11月26日第2999號存證信函（卷1 第
      18頁）、台北松江路郵局92年5 月15日第2675號存證信函
      （卷1 第19頁），而前者僅以被上訴人甲○○1 人之名義
      寄出，內容略以：「請將本人1/3 的租金匯入郵局帳簿局
      號000000-0、帳號000000-0」等語，惟系爭房屋部分之租
      金究為若干？被上訴人甲○○是否有權代被上訴人閻張碧
      玉收取系爭房屋全部租金？俱非無疑，難認被上訴人已依
      債之本旨為催告，又後者係以被上訴人2 人名義寄出，內
      容略以：「敬啟者：再度通知您，我們沒有授權委託張麗
      華和貴行簽署租賃契約書及代收租金」等語，亦與民法第
      440 條第1 項所稱之定期催告支付租金有間，則被上訴人
      以上訴人積欠租金逾2 個月為由，於92年8 月26日以台北
      南海郵局第1114號存證信函通知上訴人終止租約（卷1第
      24頁至第28頁），即於法未合。
  (二)被上訴人以收回自住或重新建築為由，依土地法第100 條第
    1 款規定終止租約，是否合法？
    復按，「出租人非因左列情形之一，不得收回房屋：一、出
    租人收回自住或重新建築時」，土地法第100 條第1 款定有
    明文。第按，土地法第100 條第1 款所謂出租人收回重新建
    築，係以充分利用土地為目的，故祇須租賃物在客觀上有重
    建之必要者，出租人即得依該款規定終止租約。至出租人收
    回房屋係由自己重新建築，抑或與他人合建，甚至供由他人
    重建，均非所問（最高法院70年台上字第1401號判例要旨參
    照），且不以房屋瀕於倒塌為限，其因建造年久，使用逾齡
    ，有礙都市發展，或與土地利用價值顯不相當者，亦屬之（
    最高法院64年台上字第1387號判例要旨參照）。經查：
    (1)系爭房屋2 樓部分天花板及四面牆壁均有油漆剝落痕跡，
      牆壁有多處破裂突起，2 樓中央位置有3 處以鋼架支撐至
      天花板處，天花板中央並有一道明顯裂痕，以目測裂縫最
      寬處約8公 分寬，顯然屋齡甚久，3 樓部分與2 樓屋況相
      同，惟屋頂係木造，而系爭房屋2 、3 樓現除由上訴人以
      簡單鐵架搭建之置物架放置貨物外，無人居住，此經原審
      於93年4 月1 日赴現場勘驗屬實，製有勘驗筆錄足考（卷
      1 第52頁至第55頁），而系爭房屋1 、2 樓登記日期為43
      年2 月23日，建材為磚造，此有建物登記謄本、異動索引
      可憑（卷1 第16頁至第17頁），被上訴人主張該屋實際興
      建於日據時代，42年間曾修復如現貌，3 樓部分為未經保
      存登記房屋，搭建於46、7 年間等語，未據上訴人爭執，
      並與原審勘驗之屋況相符，堪認系爭房屋屋齡至少在4 、
      50年左右，依行政院發布之「固定資產耐用年數表」，磚
      造房屋之耐用年數僅為25年，系爭房屋早逾耐用年限。又
      系爭房屋坐落於台北市○○區○○段3 小段519 、520 地
      號土地，其中519 地號土地面積15平方公尺、520 地號土
      地面積17平方公尺，92年1 月公告土地現值為每平方公尺
      345,600 元，此有土地登記謄本在卷可稽（卷1 第14頁至
      第15頁），合計系爭房屋基地公告現值為11,059,200元，
      而系爭房屋92年度課稅現值僅62,000元，亦有房屋現值證
      明書可查（卷1 第41頁），上訴人自承系爭房屋並無隔間
      或自來水、衛浴設備，不適於供人居住，然系爭房屋坐落
      於台北市○○○路上，鄰近200 公尺不遠處即為迪化街，
      屬農曆過年期間之年貨大街範圍，該址與緊鄰房屋1 樓均
      為南北貨、中藥材、食品商店，附近人車交通繁忙，生活
      機能便利，此有上開勘驗筆錄可考，系爭房屋建造年久、
      使用逾齡，且囿於原先房屋之結構隔間，目前僅供作倉庫
      使用，不適供人居住，相對於鄰近區域建物與土地利用繁
      華之情形，其建物之價值與土地利用價值顯不相當，有礙
      都市之發展，客觀上顯有拆除重建之必要。
    (2)上訴人雖辯稱：系爭房屋基地畸狹小，不合建築法及土地
      使用分區管制規則關於建築最小面積之寬度及深度規定，
      被上訴人亦未曾委託建築師規劃或向主管機關申請建築執
      照，顯無重建之必要云云。惟查，土地法第100 條第1 款
      所謂出租人收回重新建築，係以充分利用土地為目的，故
      只須租賃物在客觀上有重建之必要為已足，至出租人收回
      房屋係由自己重新建築，抑或與他人合建，甚至供由他人
      重建，均非所問，是以，縱令系爭房屋基地不符建築基地
      最小寬度、深度之規定而屬畸零地，仍有與相鄰他人土地
      合併使用之可能，無礙於系爭房屋客觀上收回重建之必要
      。且所謂有重建之必要，不以已領得建築執照為前提，系
      爭房屋目前既為上訴人占有使用中，於未確定得否收回以
      前，難期被上訴人預先支付鉅額費用委請建築師規劃設計
      並請領建築執照，上訴人此部分抗辯委不足採。
    (3)另上訴人辯稱系爭房屋基地使用分區屬「大同區大稻埕歷
      史風貌特定專用區」，非經台北市都市設計及土地使用開
      發許可審議委員會通過，不得拆除重建云云，惟經原審函
      詢台北市政府工務局建築管理處系爭房屋有無重建之限制
      ，據該處於93年11月22日以北市工建照字第09368241800
      號函覆稱：「旨揭土地經查最新地籍圖及本府都市發展局
      之網際網路土地使用分區申請及查詢系統、台北市建築物
      電腦地籍套繪圖、台北市建築管理資訊系統等檔案資料查
      對結果，其土地使用分區為『大稻埕歷史風貌特定專用區
      （特定專用區供一般商業使用）』範圍內，依『擬定台北
      市大同區大稻埕歷史風貌特定專用區細部計畫案』（經查
      屬特定專用區『二』供一般商業使用：比照第3 種商業區
      ，本計畫區內各使用分區及用地除依本計畫規定，需經本
      市都市設計及土地使用開發計可審議委員會審議通過外，
      其他未規定事項應分別比照『台北市土地使用分區管制規
      則』之使用分區辦理」等語（卷2 第163 頁至第164 頁）
      ，足見系爭房屋重建限須另行經過台北市都市設計及土地
      使用開發許可審議委員會審議之行政程序，非謂全然禁止
      重建，自難謂系爭房屋受法令限制而不能重建。
    (4)誠如前述，系爭房屋有拆除重建之必要，被上訴人乃依土
      地法第100 條第1 款規定，於92年8 月26日以台北南海郵
      局第1114號存證信函通知上訴人終止租約，限期1 個月搬
      遷，該存證信函於92年8 月27日送達上訴人等情，有存證
      信函暨掛號郵件收件回執在卷可稽（卷1 第24頁至第28頁
      ），並為上訴人所不爭執，應認兩造間就系爭房屋之租賃
      關係已合法終止。
    (5)被上訴人得以重新建築為由，依土地法第100 條第1 款終
      止租約，則關於被上訴人是否有正當事由收回系爭房屋自
      住或供共同生活之家屬自住之必要乙節，即無庸認定，附
      此敘明。
  (三)如得終止租約，不當得利以若干金額為適當？
    次按，「無法律上之原因而受利益，致他人受損害者，應返
    還其利益。」民法第179 條定有明文。又無權占有他人土地
    ，可能獲得相當於租金之利益，為社會通常之觀念（最高法
    院61年台上字第1695號判例參照）。查系爭房屋租賃契約於
    92年8 月27日合法終止，被上訴人准上訴人就其所負返還租
    賃物之債緩期清償1 個月，則上訴人自92年9 月28日起繼續
    占有系爭房屋，即屬無權占有，依社會通念，可消極減免其
    應支付使用房屋之代價，而受有利益，致原告受有損害，自
    應返還其利益。又被上訴人取得系爭房屋所有權後，未能舉
    證證明該部分租金數額，而城市地方房屋之租金，以不超過
    土地及其建築物申報總價10% ，土地法第97條第1 項固有明
    文規定，該條之立法意旨為「城巿房屋供不應求，為防止房
    屋所有權人乘機哄抬租金，造成居住問題，特設本條限制房
    屋租金之最高額，超出部分得由政府強制減定之，以保護承
    租人。」，是土地法第97條限制房屋租金之立法政策係基於
    居住乃人民生存之基本條件，為生存權之內涵，現代福利國
    家應滿足人民居住之需求，而立法當時之我國經濟環境，城
    巿房屋供不應求，為保護經濟上弱者之承租人，使其能取得
    適當之居住空間，以避免造成居住問題，則該條之規定，應
    僅限於城巿地方供住宅使用之房屋，始有其適用。至營業用
    房屋，承租人用以營業獲取利潤，並非供居住安身，即與人
    民安居之基本需求及生存權之保障無涉，自無立法介入加以
    限制之必要。又營業用房屋類皆座落在商業區，不僅其建造
    、維修成本及應繳納之稅捐高於一般住宅房屋，並享有營業
    房屋所形成商圈之商業利益，自非一般居住用房屋可比。且
    營業用房屋之承租人原非經濟上之弱者，又可獲取相當之利
    潤，更無立法限制租金額之必要；況租屋營業，租金之支出
    ，原屬營業成本之一部，倘立法限制租金額，營業利潤並未
    相對受限，任其享有鉅額利潤，要非立法之原意；復就土地
    法第3 章房屋及基地之立法結構觀之，土地法第94條第1項
    、第96條規定所稱之房屋類皆指住宅而言；再我國經濟現屬
    已開發國家，房屋之供需與往昔不同，營業用房屋租金之多
    寡，自應本諸契約自由之原則，回歸巿場機制，方能促進都
    巿之更新與繁榮。故土地法第97條所指房屋，應解為不包括
    供營業使用之房屋，以兼顧租賃雙方之利益，契合本條之立
    法本旨（最高法院92年度台簡上字第20號判決要旨參照）。
    查系爭房屋坐落基地89年7 月申報地價為每平方公尺130,
    140 元，建物基地面積為31.68 平方公尺，房屋課稅現值為
    62,000元，此有土地及建物登記謄本（卷1 第14頁至第16頁
    ）、房屋現值證明書（卷1 第41頁）足憑，本院斟酌系爭房
    屋由上訴人作為營業使用，坐落地點商業繁榮、交通便利，
    均如前述勘驗筆錄所載，應認被上訴人得請求之不當得利損
    害金，以該土地申報價額年息7%計算為適當，共計被上訴人
    得請求上訴人自92年9 月28日起按月給付相當於租金不當得
    利24,412元（計算式：申報地價{130,140x 占用面積31.68
    平方公尺+ 房屋課稅現值62,000}x年息7%／12月=24,412 ，
    元以下4 捨5 入）。
六、末按，「承租人於租賃關係終止後，應返還租賃物」，民法
    第455 條前段定有明文。本件租賃契約業於92年8 月27日合
    法終止，經被上訴人限期上訴人1 個月搬遷，迄未履行，則
    被上訴人訴請上訴人遷讓系爭房屋，並自92年9 月28日起至
    遷讓房屋之日止，按月給付被上訴人相當於租金之不當得利
    24,412元，即屬有據，應予准許。原審就上開應准許之部分
    為上訴人敗訴之判決，並無不合，上訴人指摘原判決不當，
    求予廢棄改判，為無理由，應予駁回。
七、本件判決基礎已臻明確，兩造其餘之攻擊防禦方法及訴訟資
    料，經核與判決基礎不生影響，爰不一一論駁，併予敘明。
八、據上論結，本件上訴為無理由，依民事訴訟法第436 條之1
    第3項 、第449 條第1 項、第78條，判決如主文。
中    華    民    國    95    年    5     月    25    日
                  民事第二庭  審判長法  官  陳介源
                                    法  官  陳梅欽
                                    法  官  陳玉曆
以上正本證明與原本無異。
本判決不得上訴。
中    華    民    國    95    年    6     月    1     日
                                    書記官  蔡雨呈


司法院資訊處製作；財團法人民間司法改革基金會備份。
